臺灣高等法院臺中分院刑事判決　　　　　　　　　　九十一年度上訴字第七六七號
　　上　訴　人
　　即　被　告　丁○○
　　指定辯護人　本院公設辯護人　乙○○
右上訴人因強盜案件，不服臺灣南投地方法院九十年度訴字第三○九號中華民國九十
一年四月二十四日第一審判決（起訴案號：臺灣南投地方法院檢察署九十年度偵字第
六四九號），提起上訴，本院判決如左：
    主      文
上訴駁回。
    事      實
一、丁○○曾於民國 (下同 )八十二年間因偽造有價證券案，經臺灣臺中地方法院判
    處有期徒刑三年六月，又於八十四年、八十五年間分別因恐嚇及違反麻醉藥品管
    理條例案件，分別經臺灣南投地方法院及臺灣彰化地方法院各判處有期徒刑八月
    確定，嗣定其應執行刑有期徒刑一年二月。再於八十六年間，因違反麻醉藥品管
    理條例案件，經台灣士林地方法院判處有期徒刑八月確定，上述案件先後接續執
    行（含撤銷假釋付保護管束之殘刑），八十八年九月十八日交付保護管束，保護
    管束執畢日期為九十一年七月三十日（不構成累犯），詎丁○○仍不知悔悟，於
    八十九年十一月三十日清晨三時許，以友人程德成自台中前來，欠計程車資為由
    ，至戊○○南投縣埔里鎮○○里○○街五十二號住處借錢，經戊○○以沒錢可借
    回應後，竟基於意圖為自己不法所有之犯意，趁戊○○不注意之際，搶奪戊○○
    所有置放在床上之ＮＯＫＩＡ牌三二一○型行動電話一支，旋為戊○○發覺，便
    向丁○○要回該行動電話，雙方因此發生拉扯，丁○○為防護贓物，竟當場持該
    房間內之柴刀一把並作拔刀狀恫嚇戊○○，戊○○因恐遭不測而鬆手，丁○○因
    而得手逃逸，嗣經戊○○之兄報警而查獲，並於埔里鎮蜈蚣里活動中心旁之草叢
    取出遭丁○○丟棄之柴刀一把（已發還戊○○）。
二、案經南投縣警察局埔里分局報告台灣南投地方法院檢察署檢察官偵查起訴。
　　理      由
一、訊據被告丁○○雖矢口否認犯罪，辯稱：程德成打電話託我去幫他買安非他命，
    戊○○之前曾告訴我說他有辦法買到，我才帶程德成去找戊○○，去到那裡才知
    道戊○○是騙我的，手機是戊○○自己拿給我的，那把刀不是我帶去的，是原來
    掛在門上，我要出去時刀子剛好掉下來，我順手拿著而已，戊○○誤會了就過來
    抱住我云云，惟查：
　(一)被害人戊○○於警局初訊時證述：丁○○於．．．．．．．．恐嚇我要錢未果，
    ，便搶走我一台ＮＯＫＩＡ３２１０號手機，我發現後便和他拉扯要回手機，但
    丁○○便順手從我房間內取得一把柴刀（詳偵查卷第二十三頁）拿在手上，作勢
    要砍我，我因害怕才鬆手，他便逃走等語（詳偵查卷第十三頁、十四頁、十六頁
    ），於原審時證稱：因為丁○○的朋友從台中下來，他要付車資一千五百元，找
    我幫忙，我說沒有辦法，他要拿我的手機，我不願意，當時我在床上睡覺，手機
    放在床上，他就拿走，我有與他拉扯，他要出門時順手拿刀，並作勢要拔刀，我
    就摟住他的腰，但是因為力道不足，他就離開了，拉扯過程雙方的腳步聲很大，
    ．．．我哥哥聽到聲音就報警等語，(詳原審卷第一一六、一一七頁)，核與證人
    丙○○於警訊時證述：約三點許，我聽見外面有人在叫戊○○之後，便看見有一
    名男子由後門進入，並到戊○○房間內，向戊○○恐嚇要錢未果，隨手搶走該手
    機，當時二人在拉扯，要回手機，但該名男子在房內拿起一把開山刀（應係柴刀
    ，詳偵查卷第二十三頁）作勢要砍殺，戊○○因害怕鬆手，該男子便逃離等語相
    符（詳偵查卷第十七頁），證人即承辦警員林炳輝於警訊時亦證述：警局接獲報
    案，我到現場只見到戊○○與丙○○在場，戊○○向我說明他被丁○○搶奪手機
    ，經過情形詳如所製作之筆錄，當時丙○○也是這樣講等語（詳原審卷第一一五
    、一一六頁），此外並有贓物認領保管單一紙、相片二張（柴刀及行動電話各一
    張）附卷可資佐證。
　(二)被害人戊○○嗣於偵查中雖陳稱：警訊中所陳是誤會，手機是由他自己拿給丁○○，丁○○離開時，順手檢起掉落地上之開山刀，以為丁○○要幹什麼，拉了丁○○二下，並未與丁○○拉扯等語，於本院調查時證述：當天晚上（八十九年十
    一月二十九日）他拿了一部Ｖ８的攝影機說要賣現，因為那台壞掉了，無法處理
    ，他就離開了，三十日清晨他又由後門進入說沒有錢給計程車，問我有無現金，
    我說沒有，就說要拿我的手機去押給計程車司機，我不太願意，我手機原來拿在
    手上後來放在床上，他自己就拿走了，並沒有施強暴脅迫，我們之間並沒有拉扯
    ，他要出去碰到門，刀掉下來，他就一同帶走，他並沒有要拔刀，並未與丁○○
    拉扯等語，核與其上開警訊中所述不合，況被害人戊○○於原審時陳述：丁○○
    於警訊後有找過我，希望我在偵訊時作對他有利的說法，警訊筆錄是正確的等語
    ，且戊○○於本院調查時先稱我們有拉扯的聲音剛好我哥哥在客廳，他就打電話
    報警了，後又稱我們間沒有拉扯，差異極大，再若被害人戊○○同意被告拿走手
    機，彼此間未拉扯，何以被害人之哥哥會報警，警察又何以會前往處理，被告又
    何以持刀離開？被害人上開偵查及本院調查中所言，顯係迴護被告之詞，不足採
    信。
　(三)另證人丙○○於偵查中亦反於警訊中所述，證稱：手機是戊○○拿給丁○○，未
    見雙方有拉扯，丁○○拿了刀後，並無任何動作就走了，於本院調查時亦證述：
    丁○○從台中坐計程車下來，沒有錢付計程車錢，要向戊○○借錢，戊○○沒有
    錢，被告就說能不能拿他的手機押給計程車司機，戊○○不願意給他，丁○○就
    將手機拿走，丁○○要走戊○○就拉住他的肩膀，撞到門，剛好門口有一把開山
    刀（應係柴刀）掉下來，丁○○就拿起那把刀，急著要出去，戊○○就去抱住他
    ，丁○○用力掙脫就出去了，丁○○沒有拔刀等語，本院認證人丙○○於警訊中
    之證詞係於八十九年十一月三十日案發後隨即製作，記憶清晰，未受外界因素干
    擾，相較於其等於九十年二月十六日、三月十三日、九十一年六月十二日，偵、
    審中之供述，距案發時間已有相當時日，各種干擾可能性因素之介入（此從上述
    被害人戊○○之證詞因被告之請託而有所保留及被告於原審法院九十一年四月十
    日審理時自承九十年二月十六日其與戊○○、丙○○相約一起到地檢署接受偵訊
    暨證人丙○○於本院調查時稱：被告於偵查中有找過伊等語可得證 )，應以證人
    於警訊中所述可採，上開偵查及審理中所述亦係迴護被告被詞，與事實不符，同
    不足採。
二、核被告所為，係犯同法第三百二十九條、第三百二十八條第一項之準強盜罪。又
    被告行為後，刑法第三百二十八第一項之強盜罪之規定於九十一年一月八日業經
    立法院三讀修正通過，同年一月三十日經總統公布施行，法定本刑由原來犯最輕
    本刑三年以上十年以下有期徒刑，修改為最輕本刑為五年以上有期徒刑，比較新
    舊法，應以舊法有利於被告，依刑法第二條第一項但書規定，應適用行為時即修
    正前之刑法第三百二十八條第一項之規定處斷。再按刑法第七十九條之一第一項
    規定：「二以上徒刑併執行者，第七十七條所定最低應執行之期間，合併計算之
    。」同條第三項規定：「依第一項規定合併計算執行期間而假釋者，前條第一項
    規定之期間，亦合併計算之。」則在併合執行之情形，經許其假釋出獄者，其報
    請許可假釋所須最低應執行之期間，既合併計算；且假釋期間（即殘刑期間），
    亦合併計算之，其期間即無從區分。從而，不論假釋出獄前所執行之期間是否已
    逾其中任一罪之刑期，亦不論嗣後其假釋有無被撤銷，在假釋期間內，均應認為
    尚未執行完畢。其於執行逾其中任一罪之刑期後五年內之假釋期間，再犯有期徒
    刑以上之罪者，不應論以累犯（最高法院八十八年第四次刑事庭決議參照）。則
    被告如事實欄所載犯行既合併執行，並合併計算其最低應執行之期間而獲准假釋
    ，其已執行之期間及假釋之範圍自應包括如事實欄所述之各罪徒刑在內，其雖於
    執行逾公訴人所指之恐嚇案件刑期後五年內之假釋期間，再犯有期徒刑以上之本
    案，依上開說明，仍不應論以累犯，公訴人認應論以累犯，容有誤會，附此敘明
    。原審審酌被告素行不佳，年輕力壯，不思正途奪取他人財物，於遭被害人追討
    財物時復施以脅迫，其行為對社會治安及被害人所生危害非輕，及被告犯罪後否
    認犯行，態度不佳等一切情狀，依刑法第二條第一項但書、第三百二十九條、第
    三百二十八條第一項，判處被告有期徒刑參年貳月，核其認事、用法、量刑均無
    不當，被告上訴否認犯罪，核無理由，應予駁回。
三、據上論斷，應依刑事訴訟法第三百六十八條，判決如主文。
本案經檢察官甲○○到庭執行職務。
中      華      民      國　    九十一     年     九      月     三 　　日
                                臺灣高等法院臺中分院刑事第九庭
                                      審判長法　官　陳　筱　珮
                                      　　　法　官  吳　重　政
                                      　　　法  官  康  應  龍
右正本證明與原本無異。
如不服本判決應於收受送達後十日內向本院提出上訴書狀，其未敘述上訴之理由者並
得於提起上訴後十日內向本院補提理由書（均須按他造當事人之人數附繕本）。
　　　　　　　　　　　　　　　　　　　　　　書記官  黃　薰　慧
中      華      民      國　    九十一     年     九      月     四 　　日
                                                                        Ｒ
